【裁判字號】    98,易,972
【裁判日期】    990119
【裁判案由】    竊盜
【裁判全文】
臺灣屏東地方法院刑事判決               98年度易字第972號
公  訴  人  臺灣屏東地方法院檢察署檢察官
被      告  甲○○
選任辯護人  蔡秋聰律師
上列被告因竊盜案件，經檢察官提起公訴（98年度偵字第4720號
），本院判決如下：
    主  文
甲○○踰越安全設備竊盜未遂，處有期徒刑月，如易科罰金，
以新台幣壹仟元折算壹日。
    事  實
一、甲○○意圖為自己不法之所有，並基於加重竊盜之犯意，於
    民國98年6 月25日凌晨2 時20分許，在周子龍所居住位於屏
    東縣屏東市崇蘭里古松巷97號之住處，攀爬該處安全設備鐵
    圍籬進入庭院（侵入住居部分未據告訴），於著手搜尋財物
    後，因無發現適合下手竊取之財物而未遂，旋經乙○○當場
    目擊而於甲○○攀爬出庭院時加以逮捕，並報警處理而查獲
    。
二、案經屏東縣政府警察局屏東分局報請臺灣屏東地方法院檢察
    署檢察官偵查起訴。
    理  由
壹、程序部分：
一、按辯護人於本院審理時否認被告甲○○於警詢時就曾為本件
    竊盜未遂犯行之自白之真實性，辯稱：被告在警局曾被證人
    毆打而警察未制止云云，惟查，被告於偵查中陳稱警詢時陳
    述內容實在，警察詢問時態度良好等語（見偵卷第11、19、
    20頁），其於本院審理時亦稱：沒有因為被打而陳述不實內
    容等語（見本院卷第40頁反面），且經檢察官命檢察事務官
    勘察被告於警詢時受詢問光碟，結果：詢問員警之態度平和
    、從錄音中聽不出有非法取共或異常狀況、被告回答亦很自
    然等情，有勘察結果可稽（見偵卷第7 、8 頁），參以被告
    之警詢筆錄業經其本人簽名於筆錄末頁，並在筆錄騎縫處按
    捺指印，已足擔保該等筆錄之真實性，且員警對被告詢問前
    已依刑事訴訟法第94條、第95條之規定，確實為人別訊問，
    告知其依法應有之權利，並全程連續錄音等情，有被告之警
    詢筆錄及錄音光碟附卷可稽，況被告於警詢時、偵查中均未
    主張曾遭證人毆打，而衡諸證人非被害人，其與被害人亦無
    親屬關係，被告所為本件犯行復未侵害任何證人之權利，則
    證人應無有毆打被告之動機及必要，是被告是否真遭證人毆
    打始自白，即有可疑，辯護意旨所辯當無足採，難認被告於
    警詢時之自白係出於任何不正之方法。
二、又卷附之司法警察所製之調查報告、檢察事務官就被告甲○
    ○之警詢錄音光碟勘查結果，雖均係被告以外之人於審判外
    所為之書面陳述，屬於傳聞證據，然當事人及辯護人已知上
    述書面陳述乃傳聞證據，惟均未於言詞辯論終結前對該勘查
    結果異議，且本院審酌上開書面陳述作成之情況，未見有何
    不適當之情形，故上開書面陳述依刑事訴訟法第159 條之5
    之規定，得為證據。至證人周子龍、乙○○於司法警察調查
    時之陳述，其性質對被告而言屬傳聞證據，且查無符合刑事
    訴訟法第159 條之1 至之4 之情形，而辯護人陳明不同意上
    開陳述作為認定被告犯罪之證據，是證人周子龍、乙○○於
    司法警察調查時之陳述不得作為認定被告犯罪之證據。
貳、實體部分：
一、訊據被告甲○○於本院審理時矢口否認有為本件竊取未遂犯
    行，辯稱：伊有中度智能障礙，伊沒有攀爬至被害人住處庭
    院，伊沒有偷東西云云。經查：
  (一)被告於上揭時間、地點攀爬被害人周子龍住處之鐵圍籬進入
    庭院，後自庭院攀爬離去之際為乙○○逮捕等情，業據證人
    乙○○於本院審理時證稱：曾經在98年6 月25日凌晨2 時左
    右看到過被告，當時伊在住家附近看到被告翻牆進入民宅，
    鬼鬼祟祟，伊馬上通知警察，警察就來了，該民宅有庭院，
    也有圍牆，看見被告翻牆入內到庭院裡面，被告跳進去，出
    來的時候手上沒有東西，但是凌晨如果是住家主人不可能會
    翻牆進去，且之前有看到被告在圍牆外面騎腳踏車來回觀望
    有無人，伊沒有看到被告翻牆進去在裡面的作為，伊只有看
    到被告正好要跨越圍牆出來，伊有看到被告翻牆進去的動作
    ，被告翻牆出來時也有看到，第2 次伊是看到被告翻出圍牆
    那一刻，然後伊就報警，第1 次伊從伊住家陽台看到被告翻
    牆要進去，之後伊才到外面來，伊在陽台看到被告翻牆進去
    ，在樓下看到被告翻牆出來，這樣是1 次，伊只看到被告進
    出1 次，被告在庭院所作的事情伊沒有辦法看到，伊看到被
    告可疑就馬上下樓並報警，中間不會相隔很久，這大約不需
    要3 分鐘的時間等語（見本院卷第36~39 頁），核與被告於
    警詢時、偵查中所供稱曾於上揭時間、地點攀爬被害人周子
    龍住處之鐵圍籬進入庭院等情相符，並有上載警員於98年6
    月25日凌晨2 時23分接獲110 通報而至現場瞭解係乙○○逮
    捕被告交由警方處理之調查報告在卷足憑（見警卷第2 頁）
    ，且被告於警詢時已自承：「（你為何要攀爬上該處之圍牆
    ？）我係要爬進去拿裡面的東西，結果爬進去後發現沒東西
    ，就爬出來了」、「（你今日進入上述該處所是否有竊取何
    物？）我進入該處所並沒有指定要竊取的東西，就看到什麼
    喜歡的就拿走」等語（見警卷第4 、5 頁）；其於偵查中亦
    一再供稱：（在被害人庭院）有看到喜歡的東西會拿等語（
    見偵卷第11、20頁），是被告既於深夜攀爬至他人住處庭院
    ，並以是否喜歡而決定行竊何財物，顯見被告有不法所有之
    意圖並已開始財物之搜尋，則被告於本院審理時所辯自不足
    採，其於警詢時、偵查中所為上開竊盜未遂犯行之自白，核
    與事實相符，應可採為認定被告犯行之依據，事證明確，被
    告所犯加重竊盜未遂犯行洵堪認定。
  (二)至被告為中度精神障礙人士，固有身心障礙手冊可證，惟被
    告於遭查獲後曾向警謊稱至被害人住處找朋友、攀爬至被害
    人庭院係為看花等情，有其警詢筆錄可憑，且證人乙○○於
    本院審理時證稱：之前有看到被告在圍牆外面騎腳踏車來回
    觀望有無人，被告是攀爬水泥柱跳進去，被告動作很俐落，
    伊看到被告要攀爬進去前，先騎腳踏車來來回回至少2 次以
    上，被告探頭探腦，東張西望等語（見本院卷第36~39 頁）
    ，顯見被告於著手為本件竊盜犯行前已知先行確認無他人見
    聞始下手，復以俐落之動作攀爬鐵圍籬而未受傷，遭查獲後
    猶知飾詞否認，是被告於為本件加重竊盜未遂犯行前、後之
    行為狀態均與一般常人無異，難認被告於為本件犯行時有因
    精神障礙致其辨識行為違法或依其辨識而為行為之能力，有
    何欠缺或顯著減低之情形，辯護意旨就此部分所辯亦無足採
    。此外，公訴意旨依被告於警詢時之自白而認被告攀爬至被
    害人住處庭院4 次云云，惟被告嗣已否認攀爬至被害人住處
    庭院，且證人乙○○於本院審理時證稱係目擊被告攀爬至被
    害人住處庭院1 次，則被告所為攀爬至被害人住處庭院4 次
    之自白尚無補強證據以實其說，難認與事實相符，本院因以
    證人乙○○之證述，及被告所為曾攀爬至被害人住處庭院之
    自白，而認定被告攀爬至被害人住處庭院1 次，公訴意旨容
    有誤會，被告辯稱未攀爬至被害人住處庭院云云，亦不足採
    ，併此敘明。
二、按關於竊盜行為之著手，係以已否開始財物之搜尋為要件（
    最高法院94年度台上字第6989號、85年度台非字第116 號判
    決意旨參照），查被告甲○○係攀爬至被害人住處庭院後，
    並以是否喜歡而決定行竊何財物，已如上述，堪認其已開始
    財物之搜尋，其所為自已著手行竊；次按鐵圍籬具有隔絕內
    外之防閑作用，乃屬安全設備，是核被告所為，係犯刑法第
    321 條第2 項、第1 項第2 款之踰越安全設備竊盜未遂罪，
    被告行為尚屬未遂，爰依刑法第25條第2 項之規定減輕其刑
    。爰審酌被告為貪圖小利而為竊盜犯行，惟其行為僅屬未遂
    ，所生危害輕微，及其犯罪之手段等一切情狀，量處如主文
    所示之刑，並諭知易科罰金之折算標準，以資懲儆。
據上論斷，應依刑事訴訟法第299 條第1 項前段，刑法第321 條
第1 項第2 款、第2 項、第25條第2 項、第41條第1 項前段，判
決如主文。
本案經檢察官任亭到庭執行職務。
中    華    民    國    99    年    1     月    19    日
                  刑事第五庭    法  官  林家聖
以上正本證明與原本無異。
如不服本判決應於收受判決後10日內向本院提出上訴書狀，並應
敘述具體理由；其未敘述上訴理由者，應於上訴期間屆滿後20日
內向本院補提理由書（均須按他造當事人之人數附繕本）「切勿
逕送上級法院」。
中    華    民    國    99    年    1     月    19    日
                                書記官  邱郁芸
附錄本判決論罪科刑法條全文：
刑法第321條第1 項第2 款
犯竊盜罪而有左列情形之一者，處6 月以上、5 年以下有期徒刑
：
二、毀越門扇、牆垣或其他安全設備而犯之者。

司法院資訊處製作；財團法人民間司法改革基金會備份。
